臺灣高等法院刑事判決
109年度交上訴字第188號
上  訴  人  
即  被  告  林文仲


選任辯護人  廖婕汝律師
            柯士斌律師
上列上訴人因公共危險案件，不服臺灣宜蘭地方法院109年度交
訴字第44號，中華民國109年9月24日第一審判決（起訴案號：臺
灣宜蘭地方檢察署109年度偵字第4386號），提起上訴，本院判
決如下：
    主  文
上訴駁回。
    事  實
一、林文仲前因公共危險案件，經臺灣宜蘭地方法院以108年度
    交簡字第748號判處有期徒刑3月確定，於民國108年11月5日
    執行完畢。復於109年6月14日6時53分前某時，駕駛車牌號
    碼0000－00號自小客車，沿宜蘭縣宜蘭市崇聖街由北往南方
    向行駛。嗣於同日6時53分，行經宜蘭縣○○市○○街00○0號前
    ，本應注意車前狀況，並隨時採取必要之安全措施，而依當
    時情況，並無不能注意之情形，竟疏未注意及此，不慎擦撞
    同向在前，由吳光宗所騎乘之腳踏自行車，致吳光宗人車倒
    地，並受有左肩部挫傷、左膝、左肘磨損或擦傷之傷害(過
    失傷害部分，未據告訴)。林文仲於肇事致吳光宗受傷後
    ，未曾下車察看而旋即離去，既未將吳光宗送醫救治，亦未
    向警察機關報案或留下任何聯絡方式及年籍資料。嗣經警方
    調閱現場監視錄影畫面始循線查獲。
二、案經宜蘭縣政府警察局宜蘭分局報告臺灣宜蘭地方檢察署檢
    察官偵查起訴。
    理  由
一、上開犯罪事實，迭據被告林文仲於原審及本院審理中坦承不
    諱，核與被害人即證人吳光宗於警詢(參見警卷第7-8頁)及
    偵查中檢察官訊問時(參見偵查卷第12-13頁)證述之情節相
    符，被告之自白顯與事實相符，堪予採憑。此外復有國立陽
    明大學附設醫院診斷證明書(參見警卷第9頁)、道路交通事
    故現場圖及道路交通事故調查報告表（一）、（二）(參見
    警卷第11 -14頁)、被告所駕駛之車號0000-00車輛肇事後行
    徑路線圖(參見警卷第17頁)、監視器翻拍照片及現場照片共
    24張(參見警卷第18-30頁)附卷可資佐證。事證明確，被告
    犯行應堪予認定。
二、核被告所為，係犯刑法第185條之4駕駛動力交通工具肇事致
    人受傷而逃逸罪。查被告前因公共危險案件，經臺灣宜蘭地
    方法院以108年度交簡字第748號判處有期徒刑3月確定，於1
    08年11月5日易科罰金執行完畢，有本院被告前案紀錄表附
    卷足憑，其於受有期徒刑執行完畢後，5年內故意再犯有期
    徒刑以上之本罪，為累犯，惟該規定關於累犯加重本刑部分
    ，不分情節，基於累犯者有其特別惡性及對刑罰反應力薄弱
    等立法理由，一律加重最低本刑，於不符合刑法第59條所定
    要件之情形下，致生行為人所受之刑罰超過其所應負擔罪責
    之個案，其人身自由因此遭受過苛之侵害部分，對人民受憲
    法第8條保障之人身自由所為限制，不符憲法罪刑相當原則
    ，牴觸憲法第23條比例原則，於有關機關修正前，為避免發
    生上述罪刑不相當之情形，法院就該個案應裁量是否加重最
    低本刑，司法院著有釋字第775號解釋可參。經衡酌本案與
    上開被告前案之罪質及犯罪情節，均危及用路人生命安全，
    被告於108年11月5日易科罰金執行完畢後，甫經過7月又9天
    ，即又犯本件事實欄一所示之肇事致人受傷逃逸罪，足認其
    對刑罰反應力薄弱，前案矯正效果對之約束力低，從而，本
    院認被告仍應依刑法第47條第1 項規定，加重其刑。次按刑
    法第185條之4之肇事致人傷害逃逸罪，法定刑為「一年以上
    七年以下有期徒刑」，遠重於刑法第284條前段過失傷害罪
    「一年以下有期徒刑、拘役或十萬元以下罰金」之法定刑，
    刑責亟為嚴峻。又自刑法體系觀之，刑法對傷害、搶奪等「
    暴力型」犯罪，並未對行為人課予救治、扶助被害人暨不得
    規避己責之特別義務，而縱依道路交通管理處罰條例第62條
    第3項規定，汽車駕駛人駕駛汽車（含機車）肇事致人受傷
    者，應即採取救護措施，然就違反救護義務者，如依刑法第
    293條、第294條遺棄罪論處，亦僅就遺棄「無自救力之人」
    之行為始課以刑責，反觀刑法第185條之4之肇事致人傷害逃
    逸罪，在未慮及車禍被害人所受傷害之輕重實有千差萬別，
    未就此另設刑責差異化規定之現制，不論情節一律以最低度
    刑一年以上有期徒刑相繩，更彰顯肇事遺棄罪之設，誠屬苛
    酷至極，尤有悖於刑罰之理性及比例原則，容有針對個案情
    節予以舒嚴緩峻之必要。本件被害人吳光宗雖因本次車禍受
    有傷害，然非達已臨命危、瀕死之境或沈陷深度昏迷頓成無
    自救力之人，且車禍地點亦非偏僻路段，可徵被害人吳光宗
    因被告逃逸而未能受及時救護之可能性較低，足認被告逃逸
    行為對被害人所可能衍生危害之程度並非重大。本院斟酌上
    情，認縱科以法定最低度刑，猶嫌過重，不符罪刑相當原則
    且與憲法第23條比例原則有違，依前揭說明，並斟酌司法院
    大法官釋字第777號解釋意旨，認被告犯罪情狀顯可憫恕，
    依刑法第59條規定酌量減輕其刑，並與前揭累犯加重之規定
    依法先加重後減輕之。
三、原審認被告罪證明確，適用刑法第185條之4、第47條第1項
    、第59條之規定，及審酌被告駕車因過失致被害人人車倒地
    受傷後，竟未停車下車查看被害人之傷勢，亦未聯繫救護車
    到場救護及報警處理，即逕自駕車離開，罔顧被害人生命、
    身體安全，缺乏尊重其他用路人生命安全之觀念，所為實值
    非難。又被告已於原審審理時坦承犯行，並與被害人吳光宗
    達成和解，且已獲得告訴人諒解等情(參見偵卷第12頁反面
    被害人吳光宗之筆錄)，顯有真摯悔意，犯後態度尚可，復
    兼衡被告犯罪動機、手段、被害人所受前揭傷勢及被告肇事
    逃逸所生危害，暨被告於警詢自陳高中畢業之智識程度、家
    庭經濟狀況為小康之生活及經濟狀況等一切情狀，量處如原
    判決主文所示之刑。經核其認事用法並無違誤，量刑亦屬妥
    適。
四、被告上訴意旨指摘原判決量刑過重，請求從輕量刑云云。然
    按刑罰之量定，為事實審法院之職權，倘法院已審酌刑法第
    57條各款所列情狀，而所量定之刑並未逾越法定刑範圍，亦
    無顯然失當情形，自不得任意指為違法（最高法院92年度台
    上字第2116號判決意旨參照），是刑之量定，為求個案裁判
    之妥當性，法律賦予審判法院裁量之權，量刑之輕重，屬於
    為裁判之法院得依職權自由裁量之事項，苟其量刑已以行為
    人之責任為基礎，並斟酌刑法第57條各款所列情狀，在法定
    刑度內，酌量科刑，如無偏執一端，致明顯失出失入情形，
    上級審法院即不得單就量刑部分遽指為不當或違法。本件原
    判決認定被告有肇事致人傷害逃逸罪犯行，就科刑之部分，
    已審酌刑法第57條各款所列情狀，而為刑之量定，業如前述
    ，顯未逾越公平正義之精神，客觀上亦不生量刑畸重畸輕之
    裁量權之濫用，或有違反比例、平等及罪刑相當原則之情形
    ，從形式上觀察，尚無認定事實錯誤、量刑瑕疵或違背法令
    之情形，難指其量刑有何不當或違法之處，被告上訴為無理
    由，應予駁回。
據上論斷，應依刑事訴訟法第368條，判決如主文。
本案經檢察官林奕彣到庭執行職務。
中　　華　　民　　國　　110 　年　　1　　月　 　13　　日
                  刑事第十六庭  審判長法　官  葉騰瑞
                                      法　官  陳芃宇
                                      法　官  莊明彰
以上正本證明與原本無異。
如不服本判決，應於收受送達後20日內向本院提出上訴書狀，其
未敘述上訴之理由者並得於提起上訴後20日內向本院補提理由書
（均須按他造當事人之人數附繕本）「切勿逕送上級法院」。
                                      書記官  蘇佳賢
中　　華　　民　　國　　110 　年　　1 　　月　　13　　日
附錄：本案論罪科刑法條全文
中華民國刑法第185條之4
（肇事遺棄罪）
駕駛動力交通工具肇事，致人死傷而逃逸者，處 1 年以上 7 年
以下有期徒刑。